【裁判字號】    89,訴,285
【裁判日期】    890509
【裁判案由】    竊盜等
【裁判全文】
臺灣板橋地方法院刑事判決                          八十九年度訴字第二八五號
    公  訴  人  臺灣板橋地方法院檢察署檢察官
    被      告  甲○○
右列被告因竊盜等案件，經檢察官提起公訴（八十八年度偵字第二０七八六號、八十
九年度偵緝字第一九二號、八十九年度偵緝字第一九一號、八十九年度偵字第二一八
號），本院判決如左：
    主  文
甲○○無罪。
    理  由
一、公訴意旨略以：乙○○與甲○○基於竊盜犯意之聯絡，於民國八十八年九月三日
    上午九時許，在台北縣板橋市○○街三四號前，由甲○○擔任把風，乙○○持客
    觀上可為兇器使用之板手撬開丙○○機車之置物箱，而竊得皮包一個，內有現金
    新台幣（以下同）五萬一千元、健保卡、提款卡、駕照、行照、身分證等物，得
    手後乙○○朋分竊得之現金一萬五千元予甲○○。嗣於八十八年九月三日二十一
    時三十分許，警方查獲甲○○，因而知悉上情。因認被告甲○○涉有刑法第三百
    二十一條第一項第三款之加重竊盜罪嫌云云。
二、按犯罪事實應依證據認定之，無證據不得推定其犯罪事實。又不能證明被告犯罪
    者，應諭知無罪之判決，刑事訴訟法第一百五十四條、第三百零一條第一項前段
    分別定有明文。而認定不利於被告之事實，須依積極證據，苟積極證據不足為不
    利於被告事實之認定時，即應為有利於被告之認定，更不必有何有利之證據。最
    高法院著有判例可循（最高法院三十年上字第八一六號判例參照）。
三、訊據被告甲○○堅詞否認有竊盜之犯行，辯稱：當天早上我騎機車在住處附近碰
    到堂兄乙○○，他說要和我出去逛一逛，就騎我機車載我，走到板橋市○○街三
    四號附近時，他就突然停車，然後去偷東西，我並不知道他要偷東西，我沒有替
    他把風等語。公訴人認被告甲○○涉有竊盜犯行，係以右揭事實業據被告甲○○
    坦承不諱為論據。惟查：（一）被告甲○○於八十八年九月四日警訊中供稱：「
    由堂兄乙○○以機車載我，於八十八年九月三日九時三十分，在板橋市○○街三
    四號前所停放之機車車號ＧＫＯˍ七八六號，由堂兄以不明物撥開該車座墊而竊
    取女用皮包．．．」「由我堂兄乙○○所竊取，所得新台幣五萬一千元，我分得
    新台幣一萬五千元，其餘均由堂兄拿走」；嗣於偵查中又供稱：「他（乙○○）
    騎我機車載我到案發地點停下，我知道他要去偷東西，叫我等一下，便動手拿了
    東西就走，我有跟他說不要拿．．．」。由被告以上之供詞觀之，被告甲○○係
    供稱皮包乃被告乙○○所竊，其尚且勸阻被告乙○○「不要拿」，被告甲○○並
    未坦承其與被告乙○○共同參與竊盜，亦未坦承其為被告乙○○把風。（二）被
    告乙○○於八十九年一月二十七日偵查中供稱：「我拿一支一字型扳手破壞鎖把
    機車座墊破壞內有皮包，皮包中有三萬一千元（按應係五萬一千元之筆誤）、提
    款卡、健保卡，當時甲○○站旁邊。我機車停在要偷的機車旁約四、五步距離。
    ．．．得手後我給昌一萬五千元．．．」，依被告乙○○之供詞觀之，被告甲○
    ○僅係在其行竊時，單純站在旁邊而已，其並未供承被告甲○○有參與行竊或為
    其把風之情事。嗣於本院八十九年四月二十五日審理時，本院將被告乙○○、甲
    ○○隔離訊問結果，被告乙○○明確供稱：「八十八年九月三日上午八點多我去
    找甲○○，我家住二樓，他住一樓，我去找他出去逛一逛，我騎他的機車載他，
    大約九點左右行經板橋市○○街三四號前，剛好看到被害人把皮包放在機車置物
    箱裡，因此我臨時起意，自己去偷皮包，我徒手將座墊掰開拿走皮包，當時我並
    沒告訴甲○○我要偷東西，甲○○坐在車上，看到我在偷東西他還叫我不要偷，
    後來我偷到皮包後就回他住處，將偷到的現金一萬五千元分給他，之後再騎機車
    到板市文聖國小大門對面巷子將皮包及證件丟棄，二人就到板市南雅夜市遊藝場
    打電玩水果盤，我們是以偷來的贓款玩的。」，依被告乙○○本院審理中之供詞
    觀之，其係騎乘機車搭載被告甲○○路經案發地點，見被害人丙○○將皮包放於
    機車置物箱內，始臨時起意偷竊，且於其偷竊時，被告甲○○尚且勸阻其不要偷
    竊，核與被告甲○○於偵查中所供「我有跟他說不要拿」等語相符。被告乙○○
    既係臨時起意竊盜，而被告甲○○於看見被告乙○○竊盜時，猶曾勸阻，可見被
    告甲○○就被告乙○○之竊盜犯行，並無與其有犯意聯絡及行為分擔之意思，自
    難以其於被告乙○○偷竊時單純站立一旁，即認其有把風之行為。被告甲○○辯
    稱其未與被告乙○○共同竊盜及為其把風等語，自堪採信。此外本院復查無其他
    任何積極證據足認被告甲○○涉有公訴人所指之犯行，不能證明被告甲○○犯罪
    ，揆諸首揭說明，爰為被告甲○○無罪之諭知。
四、至於被告甲○○坦承收受乙○○交付之贓款一萬五千元部分，核與被告乙○○供
    述情節相符，其另犯有收受贓物罪嫌部分，應由公訴人另行偵查處理，併此敘明
    。
五、被告乙○○另行審結。
據上論斷，應依刑事訴訟法第三百零一條第一項，判決如主文。
本案經檢察官賴惠慈到庭執行職務
中    華    民    國      八十九      年      五      月      九      日
          臺灣板橋地方法院刑事第一庭
                                          法  官  毛崑山
右正本證明與原本無異。
如不服本判決，應於判決送達後十日內，向本院提出上訴狀。
                                          書記官  章宏萱
中    華    民    國      八十九      年      五      月      十      日


司法院資訊處製作；財團法人民間司法改革基金會備份。
